臺灣高等法院刑事判決　　　　　　　 100年度上訴字第2641號
上　訴　人　臺灣士林地方法院檢察署檢察官
被　　　告　楊蘇生
選任辯護人　簡旭成律師
上列上訴人因被告殺人未遂案件，不服臺灣士林地方法院99年度
訴字第296號，中華民國100年6月7日第一審判決（起訴案號：臺
灣士林地方法院檢察署99年度偵字第7820號），提起上訴，本院
判決如下：
    主      文
上訴駁回。
    事實及理由
一、本案經本院審理結果，認第一審以被告楊蘇生犯刑法第277
    條第1項之傷害罪，判處有期徒刑2年，認事用法及量刑均無
    不當，應予維持，並引用第一審判決書記載之事實、證據及
    理由（如附件）。
二、公訴人上訴意旨略以：（一）告訴人陳易駿與被告素不相識
    ，無冤無仇，被告因告訴人路見不平相助胡美林，竟下重手
    ，不僅毆打告訴人，並且加以追殺，過程中更不停尋找武器
    攻擊，至於被告之行為終止，係因路人丁仲輝上前阻攔，並
    且擊落被告手中之鐵鋸，被告才無法繼續行兇，告訴人也才
    得以倖免於死，以此可以推斷被告當時之行為意在取人性命
    。（二）另被告當時係持鐵鋸追砍告訴人，且係往頭部攻擊
    ，告訴人因眼鏡掉落已看不清前方，才會下意識舉起右手保
    護頭部，並且右手即因此遭受右前臂伸、展肌腱斷裂，右手
    第三指撕裂傷等傷害，所受之傷非輕，怎可認定被告並非瞄
    準特定要害部位？且告訴人之傷歷經二次手術及長期復健，
    均未能完全回復功能，怎可遽予推論被告行為時無殺人犯意
    ？（三）被告犯後態度惡劣，亦告訴人提起告訴，且未依第
    一審之和解筆錄內容給付告訴人，難認其有悔意。此外，告
    訴人所受之傷害，至今仍苦不堪言，於天氣變化之際更是痠
    痛難耐，右手已與原本健康時之功能相去甚遠，無法搬運重
    物等，亦屬嚴重減損一肢之機能、身體健康難治之傷害等。
    另外被告於案發後，在警詢時所為之陳述並無精神異常之情
    形，其亦無法舉證確實有服用三十幾顆安眠藥之情事，故被
    告行為時並無精神障礙之情形，而下手如此重，其有殺人之
    故意實堪認定。為此提起上訴，請將原判決撤銷，更為適當
    合法之判決等語。
三、經查：
  (一)原審認定被告、告訴人二人素昧平生，並不相識，因被告駕
    車撞及行人胡美林，告訴人出手搭救胡美林，二人始因該偶
    發事件而起衝突，被告進而毆打告訴人致其身體受有多處傷
    勢，惟二人並無深仇大恨，被告係臨時起意而為，且自衝突
    之過程以觀，二人係相互扭打，被告身體亦有受傷，告訴人
    之傷勢雖非屬輕微，惟未傷及重要器官、內臟或致命部位，
    尚難認定被告係基於殺人犯意而為，而變更檢察官之起訴法
    條，論被告以刑法第277條第1項之傷害罪等各節，業據原判
    決於理由中論述綦詳。
  (二)上訴意旨雖指被告持鐵鋸追砍告訴人，並朝告訴人頭部攻擊
    ，足認被告有殺人犯意云云。惟查：告訴人頭部雖受有外傷
    併撕裂傷之傷勢，惟依卷附財團法人振興復健醫學中心診斷
    書所載（偵卷第125頁），告訴人頭部傷勢係「前額傷口1.5
    公分，於急診縫合3針」，並有告訴人受傷照片在卷可參（
    偵卷第78頁）。可知，告訴人頭部之傷勢係一般皮肉外傷而
    已，且只一處，而被告係持鐵鋸之兇器，若有殺人犯意，衡
    情當不只僅以鐵鋸割傷告訴人頭部皮肉一處而已，故告訴人
    頭部雖有受傷，依其傷勢，尚不足推認被告有殺人犯意。再
    上訴意旨指告訴人之右手受傷嚴重，經復健後，仍與健康功
    能相去甚遠，無法搬運重物等，應已達重傷害程度一節。查
    ：告訴人雖受有右前臂伸展肌腱斷裂、右手第3手指撕裂傷
    等傷害，惟自形式上以觀，該等傷勢尚難認有毀敗或嚴重減
    損右上肢之功能，或係對身體或健康有重大不治或難治之傷
    害等情事，檢察官復未提出相關診斷證明書證明告訴人右上
    肢功能有如何嚴重減損情形，徒以告訴人迄今痠痛難耐，不
    能提重物等而認其受傷已達刑法之重傷害程度，自難採信。
四、綜上所述，檢察官上訴意旨仍以被告所為應係犯刑法之殺人
    未遂罪指摘原審判決，為無理由，應予駁回。又被告雖犯後
    均坦認犯行，且有賠償另一被害人胡美林，及被告與告訴人
    於原審100年3月22日時達成民事上之和解，被告願賠償告訴
    人新台幣（下同）24萬5千元，並於100年5月10日給付完畢
    ，有原審99年度附民字第282號民事和解筆錄一份在卷；惟
    被告未遵期履行，於本院100年10月12日審理時僅當庭給付5
    萬元予告訴人，其餘則尚未給付，有本院是日審判筆錄一份
    可憑。查本案之緣起係起因於被告駕車撞及胡美林，且態度
    極為惡劣，當街竟對受傷之胡美林罵以「裝死」之不堪言語
    ，路過之告訴人見狀始出面要求被告將胡美林送醫，因此激
    怒被告，發生本件衝突，且被告當街一再攻擊告訴人，告訴
    人傷勢非輕，本院綜核上情，認為縱然被告事後有賠償胡美
    林及與告訴人達成民事上和解並於本院審理時給付其中5萬
    元，仍不應輕饒，故原審就被告所犯本案傷害罪從重量處有
    期徒刑二年之刑，堪稱允當，併予敘明。
據上論結，應依刑事訴訟法第373條、第368條，判決如主文。
本案經檢察官到庭執行職務。
中    華    民    國   100    年    10    月    21    日
                  刑事第四庭審判長法  官  陳筱珮
                                  法  官  邱滋杉
                                  法  官  孫惠琳
以上正本證明與原本無異。
檢察官如不服本判決，應於收受送達後十日內向本院提出上訴書
狀，其未敘述上訴之理由者並得於提起上訴後十日內向本院補提
理由書（均須按他造當事人之人數附繕本）。「切勿逕送上級法
院」。
被告不得上訴。
                                  書記官  潘文賢
中    華    民    國   100    年    10    月    21    日